【裁判字號】    98,訴,147
【裁判日期】    980212
【裁判案由】    違反毒品危害防制條例
【裁判全文】
臺灣彰化地方法院刑事判決               98年度訴字第147號
公  訴  人  臺灣彰化地方法院檢察署檢察官
被      告  甲○○
上列被告因違反毒品危害防制條例案件，經檢察官提起公訴(97
年度毒偵字第4526號)，本院改依簡式審判程序判決如下：
    主  文
甲○○施用第一級毒品，處有期徒刑伍月，如易科罰金，以新臺
幣壹仟元折算壹日。
    事  實
一、甲○○前因施用第一、二級毒品案件，經本院以95年度毒聲
    字第59號裁定移送觀察、勒戒後，認無繼續施用毒品傾向，
    於95年5 月3 日執行完畢釋放，並由臺灣彰化地方法院檢察
    署檢察官以95年度毒偵字第289 號為不起訴處分確定。詎其
    仍不知悔改，於觀察、勒戒執行完畢釋放後5 年內，復基於
    施用第一級毒品海洛因之犯意，於97年10月31日21時許，在
    其位高雄市左營區復興里4 鄰復興新村46號之住宅，以針筒
    注射方式，施用第一級毒品海洛因1次（針筒已因丟棄而滅
    失）。嗣因其另案遭通緝，而於97年11月2日14時30分許自
    行至臺灣彰化地方法院檢察署自首，並通知彰化縣警察局員
    林分局帶回查證，經採集其尿液送驗，結果呈嗎啡陽性反應
    ，始悉上情。
二、案經彰化縣警察局員林分局報請臺灣彰化地方法院檢察署檢
    察官偵查起訴。
    理  由
一、按除被告所犯為死刑、無期徒刑、最輕本刑為3 年以上有期
    徒刑之罪或高等法院管轄第1 審案件者外，於刑事訴訟法第
    273 條第1 項程序進行中，被告先就被訴事實為有罪之陳述
    時，審判長得告知被告簡式審判程序之旨，並聽取當事人、
    代理人、辯護人及輔佐人之意見後，裁定進行簡式審判程序
    ；除簡式審判程序及簡易程序案件外，第1 審應行合議審判
    ，刑事訴訟法第273 條之1 第1 項、第284 條之1 分別定有
    明文。本件被告甲○○所犯係死刑、無期徒刑、最輕本刑為
    3 年以上有期徒刑或高等法院管轄第1 審案件以外之罪，並
    於本院行準備程序時就被訴事實為有罪之陳述，本院合議庭
    依前揭規定，經評議結果，裁定改由受命法官獨任行簡式審
    判程序，先予敘明。
二、上揭事實，業據被告甲○○迭於警、偵訊中及本院行準備程
    序與審理時均坦承不諱，且其於97年11月2 日為警所採取之
    尿液，經送鑑驗結果，確呈嗎啡陽性反應，此有彰化縣警察
    局員林分局委託檢驗尿液代號與真實姓名對照認證單及詮昕
    科技股份有限公司97年11月14日所出具之濫用藥物尿液檢驗
    報告各1 紙附卷可稽，應認被告之自白確與事實相符，洵堪
    採信。
三、再查，被告前曾因施用第一、二級毒品案件，經本院以95年
    度毒聲字第59號裁定移送觀察、勒戒後，認無繼續施用毒品
    傾向，於95年5 月3 日執行完畢釋放，並由臺灣彰化地方法
    院檢察署檢察官以95年度毒偵字第289 號為不起訴處分確定
    等情，有臺灣高等法院被告前案紀錄表及臺灣彰化地方法院
    檢察署刑案資料查註紀錄表各1 份在卷足憑，被告顯係於受
    觀察、勒戒執行完畢釋放後，5 年內再犯毒品危害防制條例
    第10條第1 項之罪，依同條例第23條第2 項規定，應依法論
    科。
四、核被告所為，係犯毒品危害防制條例第10條第1 項之施用第
    一級毒品罪。被告為施用毒品而持有第一級毒品，其持有之
    低度行為應為施用之高度行為所吸收，不另論罪。另按刑法
    第62條所謂「發覺」，固非以有偵查犯罪職權之機關或人員
    確知其人犯罪無誤為必要，而於對其發生嫌疑時，即得謂為
    已發覺；但此項對犯人之嫌疑，仍須有確切之根據得為合理
    之可疑者，始足當之，若單純主觀上之懷疑，要不得謂已發
    生嫌疑（最高法院72年臺上字第641號判例意旨參照）。本
    件被告涉犯施用第一級毒品之犯行，被告係因另案遭通緝而
    自行至臺灣彰化地方法院檢察署自首，則被告在其上開施用
    第一級毒品犯行未為有偵查權限之機關發覺前，即主動向警
    員自首前開施用毒品犯行，此除據被告供明在卷外，復有彰
    化縣警察局員林分局97年11月2日警詢筆錄1份在卷可佐，是
    被告對於未發覺之罪自首而接受裁判，茲依刑法第62條規定
    減輕其刑。爰審酌被告前曾有施用毒品罪行，經送觀察、勒
    戒後，猶不知悔改，再施用毒品不輟，不僅戕害自身健康，
    更辜負國家將之視為病人，並施以長時間之戒治處遇之苦心
    ，惟其對他人權益之侵害仍屬有限，於警、偵訊中及本院行
    準備程序與審理時均已坦承犯行，暨其犯罪動機、目的、手
    段、施用次數及其智識程度、生活狀況等一切情狀，量處如
    主文所示之刑，並諭知易科罰金之折算標準。至被告施打毒
    品所用之針筒，已為被告丟棄而滅失，此據其供明在卷，無
    從併予宣告沒收，附此敘明。
據上論斷，應依刑事訴訟法第 273 條之1 第1 項、第299 條第1
項前段，毒品危害防制條例第10條第1 項，刑法第11條前段、第
41條第1項前段、第62條前段、刑法施行法第1條之一，判決如主
文。
本案經檢察官蔡曉崙到庭執行職務。
中    華    民    國    98    年    2     月    12    日
                  刑事第九庭    法  官  葛永輝
以上正本證明與原本無異。
如不服本判決應於收受判決後10日內，向本院提出上訴書狀，並
應敘述具體理由; 其未敘述上訴理由者，應於上訴期間屆滿後20
日內向本院補提理由書（均須按他造當事人之人數附繕本）「切
勿逕送上級法院」。
中    華    民    國    98    年    2     月    12    日
                                書記官  黃幼華
附錄本案論罪科刑法條全文：
毒品危害防制條例第10條
施用第一級毒品者，處 6 月以上 5 年以下有期徒刑。
施用第二級毒品者，處 3 年以下有期徒刑。


司法院資訊處製作；財團法人民間司法改革基金會備份。
